臺灣臺南地方法院交通事件裁定        100年度交聲字第536號
原處分機關    交通部公路總局嘉義區監理所臺南監理站
異  議  人
即受處分人    林君天
上列異議人即受處分人因違反道路交通管理處罰條例案件，對於
交通部公路總局嘉義區監理所臺南監理站100年7月12日所為之處
分（原處分案號：嘉監南字第裁74-M00000000號）聲明異議，本
院裁定如下：
    主  文
原處分關於罰鍰新臺幣肆萬伍仟元部分撤銷。
上開撤銷部分，林君天不罰。
    理  由
一、原處分意旨略以：異議人即受處分人林君天（下稱異議人）
    於民國98年11月25日23時55分許，酒後駕駛車牌號碼PQH-29
    3 號重型機車，行經臺南縣永康市○○路23巷口前，不慎撞
    及路人陳浚偉，致陳浚偉倒地受傷，經警到場處理，將林君
    天送醫後，抽血測得其換算為吐氣所含酒精濃度為每公升0.
    99毫克，超過標準值為每公升0.25毫克後，由臺南縣警察局
    永康分局警員製單舉發，嗣經移送機關即交通部公路總局嘉
    義區監理所臺南監理站以其違規事證明確，依道路交通管理
    處罰條例第35條第1 項第1 款、第24條第1 項第2 款等規定
    ，裁處異議人罰鍰新臺幣（下同）49,500元，吊扣駕駛執照
    2 年，並施以道安講習（異議人已到案執行吊扣駕駛執照2
    年，並參加道安講習在案）等處分。
二、本件聲明異議意旨略以：異議人因觸犯酒後駕車之刑事案件
    ，經臺灣臺南地方法院檢察署檢察官為緩起訴處分，並向指
    定之公益團體提供70小時義務勞務，異議人今已緩起訴期滿
    ，並已執行義務勞務完畢，深知悔改，因異議人還是學生無
    經濟能力，裁處罰鍰49,500元將造成家裡經濟負擔，因而為
    此聲明異議，請求撤銷罰鍰之處分等語。
三、按飲酒後，其吐氣所含酒精濃度超過每公升0.25毫克以上者
    ，不得駕車；又汽車駕駛人，駕駛汽車經測試檢定，有酒精
    濃度超過規定標準者，處15,000元以上60,000元以下罰鍰，
    並當場移置保管該汽車及吊扣其駕駛執照1 年；因而肇事致
    人受傷者，並吊扣其駕駛執照2 年，且應接受道路交通安全
    講習，道路交通安全規則第114 條第2 款、道路交通管理處
    罰條例第35條第1 項第1 款、第24條第1 項第2 款分別定有
    明文。
四、經查：
(一)異議人於98年11月25日23時55分許，酒後駕駛車牌號碼PQH-
    293 號重型機車，行經臺南縣永康市○○路23巷口前，不慎
    撞及路人陳浚偉，致陳浚偉倒地受傷，經警到場處理，將林
    君天送醫後，抽血測得其換算為吐氣所含酒精濃度為每公升
    0.99毫克，超過標準值為每公升0.25毫克後，由臺南縣警察
    局永康分局警員製單舉發等情，有臺南縣警察局98年11月26
    日南縣警交字第M00000000 號舉發違反道路交通管理事件通
    知單1 紙在卷可稽，且為異議人所不爭執，是異議人上開違
    規事實，堪以認定。
(二)惟按95年2 月5 日生效之行政罰法第26條第1 項規定，一行
    為同時觸犯刑事法律及違反行政法上義務規定者，依刑事法
    律處罰之。但其行為應處以其他種類行政罰或得沒入之物而
    未經法院宣告沒收者，亦得裁處之。究其立法目的，無非以
    一行為同時觸犯刑事法律及違反行政法上義務規定時，由於
    刑罰與行政罰同屬對不法行為之制裁，而刑罰之懲罰作用較
    強，故依刑事法律處罰，即足資警惕時，實無一事二罰再處
    行政罰之必要，且刑事法律處罰，由法院依法定程序為之，
    較符合正當法律秩序，應予優先適用，但罰鍰以外之沒入或
    其他種類行政罰，因兼具維護公共秩序之作用，為達行政目
    的，行政機關仍得併予裁處。
(三)另行政罰法第26條第2 項規定，雖未明文包括緩起訴處分在
    內，而緩起訴處分確定時，被告可免於刑事訴追，與受不起
    訴處分效果相同。然緩起訴處分，為介於起訴及微罪職權不
    起訴間緩衝制度設計，其具體效力依刑事訴訟法第260 條規
    定，於緩起訴處分期間屆滿未經撤銷者，非有同條第1 款或
    第2 款情形之一，不得對於同一案件再行起訴，即學理上所
    稱實質確定力，足見在緩起訴期間內，尚無實質確定力可言
    （最高法院94年台非字第215 號判例、95年度台非字第284
    號判決參照）。是觸犯刑事法律之犯罪行為，符合緩起訴要
    件，雖經檢察官為緩起訴處分，然就要件言，緩起訴基本上
    係認被告有犯罪嫌疑，而暫緩起訴，並得課被告予一定負擔
    或指示（同法第253 條之2 第1 項參照），此與不起訴處分
    係因犯罪嫌疑不足或其他原因（同法第252 條、第253 條）
    ，不得附條件或負擔，顯有不同，且檢察官依刑事訴訟法第
    253 條之2 第1 項第5 款規定為緩起訴處分，命被告向公益
    團體提供義務勞務者，被告係履行檢察官為緩起訴處分命令
    ，此等命令名義上雖非刑罰，但仍是一種特殊的處遇措施，
    會產生未經裁判即生終局處理案件實質效果，性質上已係實
    質的制裁，造成被告義務增加，性質上亦屬干預人民自由之
    處分，與刑事制裁無異，實質上為刑事處罰。況行政罰法第
    26條第1 項僅規定「依刑事法律處罰之」，並未明定應依刑
    法第33條、第34條所定主從刑罰之種類科罰，檢察官命令被
    告向公益團體提供義務勞務性質上既屬干預人民自由之處分
    ，而為實質刑事制裁，自與行政罰法第26條第1 項「依刑事
    法律處罰之」規定，尚無扞格之處。故而，上開行政罰法第
    26條第2 項既未明列「緩起訴處分」，對人民不利益之規定
    ，自不得任意擴張解釋其適用範圍，且緩起訴處分之要件、
    效果及性質均與不起訴處分不同，應屬刑事處罰之一種，自
    無適用行政罰法第26條第2 項規定餘地。從而，經檢察官為
    緩起訴處分行為，如同時違反行政法上義務規定，因已有刑
    事處罰，此時行政機關若另行依法行政裁罰，無異一罪二罰
    ，因此參酌行政罰法第26條立法意旨，違反行政法上義務行
    為，若同時亦經檢察官另為緩起訴處分時，行政機關應不得
    就同一行為，再為與刑罰相類之罰鍰處分。
(四)查異議人因上揭酒後駕車違規行為所涉刑法第185 條之3 公
    共危險罪，業經臺灣臺南地方法院檢察署檢察官查明異議人
    確有酒後駕車之公共危險犯行後，命異議人於緩起訴處分確
    定之日起8 個月內，向指定之公益團體、地方自治團體或社
    區提供70小時之義務勞務，而於99年1 月13日為緩起訴處分
    ，緩起訴期間為1 年，該案經依職權送請再議後，經臺灣高
    等法院臺南分院檢察署於99年1 月26日駁回再議之處分確定
    ，異議人業於99年7 月2 日前履行完畢，該緩起訴處分於10
    0 年1 月25日期滿未經撤銷等情，有臺灣臺南地方法院檢察
    署檢察官99年度偵字第513 號緩起訴處分書、臺灣高等法院
    臺南分院檢察署處分書及臺灣高等法院被告前案紀錄表各1
    紙在卷可參。依上揭說明，行政罰法第26條第2 項規定，於
    經緩起訴處分情形不適用，則移送機關對異議人酒後駕車違
    規行為，逕為裁處罰鍰49,500元部分，即有一行為同時遭到
    刑事處罰及行政裁罰雙重不利益，核與行政罰法第26條第1
    項規定有違，難認允當。
(五)至道路交通管理處罰條例第35條第8 項固定有汽車駕駛人經
    裁判確定處以罰金低於該條例第92條所訂最低罰鍰基準規定
    者，應依該條例裁決繳納不足最低罰鍰部分之規定。惟檢察
    官以緩起訴命被告向指定之公益團體提供義務勞務，與道路
    交通管理處罰條例第35條第8 項經裁判確定處以「罰金」，
    性質迥然不同，並無所謂差額可言，自無適用該條例之可能
    。又提供義務勞務雖非繳納金錢，惟依刑法第41條第2 項規
    定，得易科罰金者，得以提供社會勞動6 小時折算1 日，是
    服義務勞務並非毫無付出，且是否以服義務勞務之方式作為
    檢察官對被告為緩起訴處分所為之負擔，檢察官可依情狀考
    量。是服義務勞務並無違反比例原則，或鼓勵民眾喝酒過量
    駕車之情，併此敘明。
五、綜上所述，移送機關逕以異議人酒後駕車，且呼氣酒精濃度
    超過規定標準，而對其裁處罰鍰49,500元之行政裁罰，即有
    未洽，應由本院撤銷原處分，並應為異議人不罰之諭知，以
    資適法。
六、據上論斷，應依道路交通管理處罰條例第87條第2 項、道路
    交通事件處理辦法第19條前段，裁定如主文。
中    華    民    國   100    年    7     月    29    日
                              交通法庭法  官  鄭燕璘
以上正本證明與原本無異。
如不服本裁定應於送達後5日內向本院提出抗告狀（應附繕本）
。
                                      書記官  蔡明峰
中    華    民    國   100    年    7     月    29    日